臺灣臺南地方法院交通事件裁定　　　　 95年度交聲字第799號
原處分機關　交通部公路總局嘉義區監理所臺南監理站
異議人即受
處分人　　　甲○○
上列受處分人因違反道路交通管理處罰條例案件，對於交通部公
路總局嘉義區監理所臺南監理站，民國95年7月27日所為之裁決
處分（處分案號：嘉監南字第裁74-M00000000號），聲明異議，
本院裁定如下：
      主文
異議駁回。
      理由
一、原處分意旨略以：異議人即受處分人甲○○（下稱異議人）
    所有之車牌號碼UOL-032號輕機車，於民國（下同）95年5月
    12日下午5時45分許，經人駕駛行經台南縣永康市○○路與
    中央路路口時，有經警鳴笛攔查，未依規定停車接受稽查而
    逃逸之違規行為。經台南縣警察局永康分局警員予以製單舉
    發，嗣原處分機關即交通部公路總局嘉義區監理所台南監理
    站，以異議人之違規事實明確，乃依裁決時即現行道路交通
    管理處罰條例（下稱處罰條例）第60條第1項及第63條第1項
    之規定，裁處異議人新台幣（下同）30 00元，並記違規點
    數1點等語。
二、本件聲明異議意旨略以：異議人因居住於台南市東區○○○○
    街，案發當日下午5點於台南縣仁德鄉○○路下班後，隨即
    前往台南市○區○○路聖功會幼稚園接小兒葉信邦放學，隨
    即搭友人便車往「特易購量飯店」用餐購物，並提出葉信邦
    在學證明書、學校收費收據、購物收據、員工出勤證明書各
    1紙為證云云。
三、按汽車駕駛人，駕駛汽車有違反本條例之行為，經交通勤務
    警察或依法令執行交通稽查任務人員制止時，不聽制止或拒
    絕停車接受稽查而逃逸者，除按各該條規定處罰外，處3000
    元以上6000以下罰鍰，並記違規點數1點；處罰條例第60條
    第1項及第63條第1項第1款分別定有明文。再汽車駕駛人闖
    紅燈、不服指揮稽查而逃逸之情形，當場不能攔截製單舉發
    者，得對『汽車所有人』逕行舉發處罰；上開逕行舉發，應
    記明車輛牌照號碼、車型等可資辨明之資料，查明汽車所有
    人姓名或名稱、住址後，製單舉發處罰，亦為處罰條例第7
    條之2第1項第1款及第2項所明文。
四、次按行政罰法第5條規定：「行為後法律或自治條例有變更
    者，適用行政機關最初裁處時之法律或自治條例。但裁處前
    之法律或自治條例有利於受處罰者，適用最有利於受處罰者
    之規定。」（本法業經總統於94年2月5日，以華總一義字第
    09400016841號令公布，並自95年2月5日開始施行），顯見
    行政罰法係採「從新從輕」原則，亦即違反行政法之義務之
    行為後，如法律或自治條例有變更，則行政裁處之法律適用
    ，原則上從新法即裁處時之法律，例外始從對被告較有利之
    舊法即行為時法。而本件違規行為後，道路交通管理處罰條
    例於94年12月28日修正公布，並於95年7月1日起施行，關於
    違反處罰條例行為，拒絕停車接受稽查而逃逸，經比較修正
    前後該條例第60條、第63條規定，受處分人行為時之法律即
    修正前之規定並無較有利於受處分人之情事，故依前揭行政
    罰法之規定，本件應適用裁處時即修正後之法律處罰，附此
    敘明。
五、本院審酌：
  (一)異議人所有之車牌號碼UOL-032號輕機車，經台南縣警察局
    永康分局警員，以95年5月12日下午5時45分許，經人駕駛行
    經台南縣永康市○○路與中央路路口時，有鳴笛攔查未依規
    定停止逃逸拒查之違規事由予以製單舉發。後再經原處分機
    關，以異議人之違規事實明確，乃依處罰條例第60條第1項
    及第63條第1項之規定，裁處異議人3000元，並記違規點數1
    點之事實，有：
    原處分機關嘉監南字第裁74-M00000000號裁決書。
    臺南縣警察局永康分局南縣警交字第M00000000號舉發違
      反道路交通管理事件通知單。
    等件為證，且為異議人所不否認，此部分事實當可認定。
  (二)證人即舉發本件違規之員警王家明，於本院95年9月12日，
    95年度交聲字第798號案 (該案係異議人違規未依二段式左
    轉，為警舉發，與本件時地相同)調查時結證稱：「本件是
    我舉發的，異議人是違規未兩段式左轉，還有不服稽查 (即
    指本件)。」、「違規的行為人是否在場的甲○○小姐我不
    知道？因為當時戴安全帽，我們的重點是在記車牌，所以對
    騎車騎士沒有特別印象，是不是在庭的異議人我無法辨識。
    」、「當時舉發違規的機車確實是UOL-032。」、「我沒有
    無誤記的可能。我當天負責記下3位機車騎士，只有這位異
    議人異議。且當天我離在庭的異議人很近，紀錄車號的距離
    大約20公尺左右，因為異議人是從我的前面騎過去。」等語
    ( 見本院卷第31、32頁)，核與證人王家明95年5月12日19時
    執勤完畢返回派出所後，即行填載工作記錄簿略謂：於17時
    45 分、18時、18時20分，各機車騎士UOL-032、NHG-208、
    L8 G-851因違規二段式左轉後鳴笛未依規定停止並逃逸拒查
    等情大致相符，亦有台南縣警察局永康分局95年12月25日南
    縣永警偵字第09500244 82號函附該分局大橋派出所95年5月
    12 日員警工作紀錄簿1紙附卷可稽 (見本院卷第57頁)。
  (三)至異議人提出之葉信邦在學證明書、學校收費收據，僅能證
    明葉信邦確實就讀於台南市私立聖公會幼稚園之事實；購物
    收據僅能證明「有人」購買購物收據內所示物品之事實；員
    工出勤證明書，僅能證明異議人於翊風有限公司任職之事實
    。以上均無法證明異議人於上述時地有接送葉信邦放學；於
    上揭時地購物，及並無於上揭時地騎乘機車拒絕攔查之違規
    事實。又縱認上揭證據得以證明異議人於上揭時間，並未騎
    乘機車行經上揭地點，亦無法證明異議人以外之其他人未曾
    於上揭時間，騎乘上揭機車行經上述地點。
  (四)再本件製單之員警王家明為依法執行勤務，與異議人毫無怨
    懟，衡情當無自陷偽證罪而構詞誣賴異議人之理，復查無積
    極證據足以證明證人上開證述係屬虛偽，且交通警察製單舉
    發違反道路交通管理處罰條例所列之違規事實，本質上為行
    政處分，係公務員基於職務上之權力，依法就特定之具體事
    件所為之具公法上效果之單方面行政行為，基於公務員為公
    法上行為具有公信力之原則，該行政行為當可被推定為真正
    ，其據以依法處分之事實認定亦為正確無誤。本此公信原則
    ，乃立法者賦予行政機關制定違反道路交通事件統一裁罰標
    準及處理細則，使執勤警員得當機處分以達其維護交通秩序
    、安全之行政目的。再按執行交通勤務警察依法律規定製單
    舉發違反道路交通管理處罰條例所列之違規事實，並由公路
    主管機關加以處罰，即係行政處分，受處分人不服公路主管
    機關所為之處罰，依道路交通管理處罰條例第87條之規定向
    管轄地方法院聲明異議，自屬行政救濟程序，其舉證責任分
    配，應採民事訴訟上舉證責任分配原則，87年10月28日修正
    公布之行政訴訟法第136條同揭此旨，而明文規定準用民事
    訴訟法第277條舉證責任分配之原則。是此，異議人雖以前
    情置辯，惟就其本人及其他第3人於上揭時地，未騎乘UOL-0
    32號機車有違規乙節，並未提出確實事證以供本院調查，是
    其所辯尚非可信，本院亦查無任何證據足資證明執勤員警有
    捏造事實違法取締之情事存在，則執勤警員本其維護交通秩
    序、安全職責所為之舉發，自應受到合法、正確之推定。
  (五)再警方取締交通違規事件，其以照相、錄影方式取證者，固
    足為違規之證明，惟警員當場舉發者，舉發之員警本身之目
    睹、耳聞，亦為違規人違規之證明，非必所有之違規事件，
    均需有照相或錄影方足為違規之證據。況警察執行勤務，事
    項繁瑣，且違規情形一過即逝，並非長期存在，何能要求警
    察必備有照相、錄影取證？是本件縱無舉發照片、錄影為佐
    證，然異議人之違規行為既經本件製單之員警王家明於本院
    調查時結證在卷，復業將異議人上揭違規事實記載於工作記
    錄簿明確，且其所述內容並無何矛盾或違背經驗法則之處，
    自得為本院判斷之依據。
  (六)異議人前述違規事實，係違反處罰條例第60條第1項之規定
    ，已如前述。揆諸上開說明，原處分機關據此引用前開法條
    第60條第1項及第63條第1項第1款裁處異議人3000元並記違
    規點數1點於法尚無違誤。
  (七)綜上所述，異議人所有上開車輛，於前述時、地，經人駕駛
    有違反處罰條例行為，拒絕停車接受稽查而逃逸之違規事實
    既可認定，足認異議人異議內容，並無理由，應予駁回。
六、據上論斷，應依道路交通案件處理辦法第19條，裁定如主文
    。
中　　華　　民　　國　　96　　年　　1 　　月　　23　　日
　　　　　　　　　　　　　　　交通法庭法　官　蔡直青
以上正本證明與原本無異。
如不服本裁定應於送達後5日內向本院提出抗告狀（應附繕本）
。
      　　　　　　　　　　　　　書記官　劉鴻瑛
中　　華　　民　　國　　96　　年　　1　　月　　25 　　日
